【裁判字號】    99,抗,279
【裁判日期】    991018
【裁判案由】    聲明異議
【裁判全文】
臺灣高等法院高雄分院民事裁定           99年度抗字第279號
抗  告  人  甲○○
            乙○○
共      同
訴訟代理人  蘇吉雄律師
            陳雅娟律師
上列抗告人因與債務人黃清田等間拍賣抵押物強制執行聲明異議
事件，對於中華民國99年8 月31日臺灣高雄地方法院99年度執事
聲字第59號所為裁定提起抗告，本院裁定如下：
    主  文
抗告駁回。
抗告程序費用由抗告人負擔。
    理  由
一、抗告意旨略以：本件第三人許登富所有坐落高雄縣大社鄉○
    ○段877-3 地號土地（下稱系爭土地）上之同段245 建號建
    物，即門牌高雄縣大社鄉○○路80巷56號（下稱系爭建物）
    ，既經執行法院於第3 次拍賣期日前除去其對系爭土地之租
    賃關係，並將系爭建物併付拍賣，自應重新以第1 拍進行拍
    賣，且不應再於拍賣公告第6 點記載許登富對系爭土地有優
    先購買權。又拍賣公告第7 點僅記載系爭建物之賣得價金，
    應由系爭建物之抵押權人優先受償，惟系爭土地及建物所拍
    定之總金額，應分別按土地及建物價格比例分配，拍賣公告
    所載顯違反比例原則，故執行法院於民國99年3 月11日所為
    拍定處分應予撤銷，重行進行拍賣程序。詎原執行法院司法
    事務官竟於99年4 月23日以97年度司執字第32748 號駁回抗
    告人之聲明異議。原法院對於抗告人對司法事務官之裁定提
    出異議，亦於99年8 月31日以99年度執事聲字第59號裁定駁
    回，顯有違誤。應請裁定(一)原裁定廢棄。(二)原審民事執行處
    99年3月11日之拍定處分應予撤銷等情。
二、查債務人黃清田等於87年7 月31日提供坐落高雄縣大社鄉土
    地經重測及分割後之地號為大社鄉○○段873 、877 、877-
    1 、877-2 、877-3 、877-4 六筆（下稱系爭土地）予大社
    鄉農會設定第一順位最高限額新台幣（下同）2,400 萬元之
    抵押權，嗣於89年5 月4 日再提供上開系爭土地供抗告人設
    定第二順位最高限額3,720 萬元之抵押權，嗣後債務人提供
    系爭地中873 號土地應有部分10,000之1,037 及877-3 土地
    由第三人許登富興建房屋，該房屋並為不動產所有權登記，
    建號245 ，門牌高雄縣大社鄉○○路80巷56號（即本件拍賣
    公告所示建物），並將建物設定抵押權予案外人台灣中小企
    業銀行最高抵押債權600 萬元（見97年度司執字第32748 號
    卷內、影印附本院卷）。嗣經大社鄉農會聲請拍賣系爭土地
    並將上開建物聲請併付拍賣，經二次拍賣仍未拍定，逐依聲
    請於98年6 月30日除去許登富對系爭土地之租賃關係。執行
    法院卻仍在拍賣公告附表備註欄第6 點記載系爭建物所有權
    人許登富對系爭土地存在租賃關係，依土地法第104 條第1
    項，有優先承購權，優先承購權如有爭議，以實體確定判決
    為準。如許登富主張優先承購權時，拍定人或承買人不得拒
    絕買受其餘部分。又該基地租賃權及占有使用關係業經本院
    以98年6 月30日雄高97司執嘉字第32748 號函除去在案，請
    投標人注意。第7 點則載明編號1 建物（指245 建號）經查
    現登記為許登富所有，由本院依民法第877 條併付拍賣建物
    ，賣得價金，土地之抵押權人及土地所有權人之債權人無優
    先受清償及參與分配之權，應由該建物之抵押權人優先受償
    。有上開拍賣公告在卷可稽（影印附卷）。99年3 月11日開
    標結果由駿丞電機有限公司、簡金木、康周梁、賴趙貴金、
    邱秀蓮共同以最高價4,200 萬元得標拍定，其餘標價為3,26
    9 萬9,900 元；3,188 萬8,999 元；2,960 萬元之投標者為
    落標（投標書影印附卷）。原執行法院拍賣公告之附記事項
    就系爭拍賣建物對系爭土地之租賃權既經執行法院依法予以
    除去，卻又載明有優先承購權，似有可議，惟其附記並言明
    是否有優先承購權如有爭議仍應以實體判決為準，尚難謂有
    何重大違誤，此項記載亦難認有拍賣無效之情事。況最後拍
    定後，經通知許登富是否主張優先購買，亦經許登富具狀放
    棄優先購買在執行卷可稽。又因系爭建物依法設定抵押權並
    登記在案，有建物登記簿上他項權利登記資料可稽，則原執
    行法院在拍賣公告附記欄第7 點之記載，乃是抵押權優先受
    償之法律效果，並無違誤。雖然投標者將系爭建物之標價較
    拍賣底價高出10倍，有違常情，但得標者之標價對於系爭土
    地六筆之價額則均與拍賣之底價相同，法院仍不能認其投標
    有何違法，此有得標單在卷可稽。建物部分之標得價金，雖
    不符常情，但建物部分既依法設定登記抵押權，抗告人主張
    應就建物價金與全部土地價金比例分配，亦乏依據，不足採
    。
三、次查最高法院37年上字第7672號判例意旨：執行事件當事人
    對於強制執行之命令，或對於執行推事、書記官、執達員實
    施強制執行之方法，固得於執行程序終結以前為聲請或聲明
    異議，但執行程序一經終結，除執行程序所為之拍賣有無效
    原因，不能發生移轉所有權之效力外，即不容再有所主張。
    本件強制執行程序並無所謂拍賣無效之原因，業如前述，且
    執行法院並已在99年9月8日以雄院高97司執嘉字第32748號
    核發不動產權利移轉證書予拍定人，亦有該證書在執行卷可
    稽（影印附本院卷）。本件強制執行程序已終結，依前揭判
    例意旨，抗告人所為之聲明異議為無理由，應予駁回。原審
    所為異議駁回之裁定，並無不合，抗告意旨指摘原裁定不當
    ，求為廢棄，並將原審民事執行處所為99年3 月11日之拍定
    處分撤銷，為無理由，應予駁回。抗告意旨其餘主張，核與
    本件判斷之結果不生影響，爰不予一一論述，附此敘明。
四、據上論結，本件抗告為無理由，依強制執行法第30條之1 、
    民事訴訟法第495 條之1 、第449 條第1 項、第95條、第78
    條裁定如主文。
中    華    民    國    99    年    10    月    18    日
                              民事第一庭
                                  審判長法官 黃金石
                                  法      官 林健彥
                                  法      官 林紀元
以上正本證明與原本無異。
如不服本裁定應於送達後10日內向本院提出再抗告狀（並按他造
當事人之人數附繕本），並繳納再抗告費新台幣1,000元。
再為抗告僅得以適用法規顯有錯誤為理由，並應委任律師為代理
人。如委任律師提起抗告者，應一併繳納抗告費。
中    華    民    國    99    年    10    月    19     日
                                  書  記  官 劉金萍
附註：
抗告人之配偶、三親等內之血親、二親等內之姻親，或抗告人為
法人、中央或地方機關時，其所屬專任人員具有律師資格並經法
院認適當者，亦得為第三審代理人。
抗告人或其法定代理人具有律師資格者及前項情形，應於提起抗
告或委任時釋明之。

司法院資訊處製作；財團法人民間司法改革基金會備份。
